臺灣高等法院臺中分院刑事判決　　　　96年度上訴字第1862號
上　訴　人
即　被　告　己○○
指定辯護人　本院公設辯護人甲○○
上列上訴人因違反毒品危害防制條例案件，不服臺灣彰化地方法
院九十五年度訴緝字第七三號，中華民國九十六年五月九日第一
審判決（起訴案號：臺灣彰化地方法院檢察署九十五年度偵字第
三六四號），提起上訴，本院判決如下：
    主  文
原判決撤銷。
己○○共同連續販賣第一級毒品，累犯，處有期徒刑玖年，扣案
第一級海洛因拾伍包（淨重拾點伍伍公克）沒收銷燬之，扣案
如附表二所示之物，均沒收，扣案之販賣第一級毒品所得新臺幣
參仟元沒收，其餘未扣案之販賣第一級毒品所得新臺幣伍萬肆仟
肆佰貳拾元沒收之，如一部或全部不能沒收時，以其財產抵償之
。
被訴販賣第二級毒品部分，無罪。
    事  實
一、己○○前因違反肅清煙毒條例案件，經臺灣彰化地方法院以
    八十六年度訴字第七八二號判決，定應執行刑有期徒刑三年
    六月確定，於民國（下同）九十年五月二十三日縮短刑期假
    釋出監，所餘期日並交付保護管束，後於九十三年四月二十
    八日假釋期滿，未經撤銷，以執行完畢論。詎其不知悔改，
    與同居男友戊○○（綽號"家資"、"阿國"，經本院以九十六
    年度上重更(一)字第二九號判處有期徒刑十二年確定在案），
    不思正業，為謀不法利益，竟共同基於販賣第一級毒品海洛
    因之概括犯意聯絡，自九十四年九月間某日起，以行動電話
    號碼0000000000號、0000000000號、0000000000號、000000
    0000號、0000000000號作為販毒之聯絡電話，併時有使用戊○○所有車號F8E-856號黑色重型機車為送交毒品之交通工
    具，由戊○○向姓名年籍不詳綽號「小寒」之人購入海洛因
    後，除供己施用外，餘如遇有洽購毒品者則予販售牟利，其
    等共同販賣毒品海洛因之方式，係在彰化縣溪湖鎮住○○○
    村鄉○○○路二七六之十七號租屋處或彰化縣員林鎮不詳地
    址租屋處等地點，以鏟管將毒品摻入糖粉加以稀釋後，以電
    子磅秤秤重，再裝入分裝袋內加以分裝，俟欲購買毒品者分
    別撥打上開五支行動電話與戊○○、己○○聯繫購買毒品海
    洛因之數量及交易地點（例如彰化縣溪湖鎮星期六夜市、員
    林鎮○○路○段加油站、員林鎮○○路「天生好手撞球店」
    、大村鄉大村國小前、竹塘鄉慈航宮、員林鎮原審門口或員
    林客運等地）後，依販售重量之不同，以每包新臺幣（下同
    ）五百元至五千元不等之價格，由戊○○及己○○二人、或
    推由戊○○、己○○其中一人，攜帶已分裝好之毒品海洛因
    ，前往約定地點交付毒品海洛因並收取價款，或由購買毒品
    海洛因者自行前往戊○○溪湖住處購買，連續多次販賣第一
    級毒品海洛因牟利。其等共同販賣第一級毒品海洛因之詳情
    如下：
（一）自九十四年九月底起至同年十二月二十九日止，連續四次
      販賣海洛因予丙○○（綽號「鴨蛋」），交易地點皆於彰
      化縣溪湖鎮星期六（西環路）夜市，每次價錢一千元至五
      千元不等，金額共計一萬三千元。
（二）自九十四年十一月間起至九十四年十二月間止，連續販賣
      九次海洛因予蔡昌盛（綽號「阿盛」），交易地點於彰化
      縣溪湖鎮戊○○住處樓下（計有五次）、同縣員林鎮莒光
      陸橋（計有三次）、同縣大村鄉○○路與過溝巷口（一次
      ，交易時間為九十四年十二月二十日十五時十分許，金額
      九百二十元），共計交易金額五百元有五次，一千元有三
      次、九百二十元有一次，金額共計六千四百二十元。
（三）自九十四年十二月初至同年十二月底止，連續四次販賣海
      洛因予陳仲宜，交易地點在同縣員林鎮○○路○段加油站
      旁，計交易金額一千元有三次，二千元有一次，金額共計
      五千元。
（四）自九十四年八月初起，連續十次販賣海洛因予洪浩健（綽
      號「阿健」），交易地點於彰化縣中山路二段加油站、莒
      光路天生好手撞球店路旁，及九十四年十二月十五日於大
      村國小等地，計交易金額一千元有一次，五百元有九次，
      金額共計五千五百元。
（五）於九十四年十月二十二日十三時許，在彰化縣溪湖鎮○○
      路全國超市，販賣海洛因予黃義龍（綽號「阿龍」），交
      易金額一千元；於同年十二月二十八日十三時許，在彰化
      縣竹塘鄉慈航宮，販賣海洛因予黃義龍，交易金額二千元
      。
（六）於九十四年十一月五日，販賣海洛因予丁○○（綽號「阿
      祥」），交易地點於彰化縣溪湖鎮○○里○○街一０五號
      二樓，交易金額一千元。
（七）自九十四年十月間起，連續十次販賣海洛因予耿廣德（綽
      號阿地），交易地點在彰化縣溪湖鎮戊○○住處附近之寺
      廟，計交易金額三千元一次，一千元六次，五百元三次，
      金額共計一萬零五百元。
（八）自九十四年十月底起，連續四次販賣海洛因予邱錫賢（綽
      號阿賢），交易地點皆於彰化縣溪湖鎮○○里○○街一０
      五號樓下，計交易金額一千元一次，五百元三次，金額共
      計二千五百元。
（九）九十四年十月二十七日、二十八日、三十一日及十一月一
      日，連續四次販賣海洛因予王斯文（綽號蕭仔），交易地
      點於彰化縣溪湖鎮○○里○○街一０五號附近，計交易金
      額一千元三次，三千元一次，金額共計六千元。
（十）自九十四年十一月起至九十四年十二月二十日止，連續四
      次販賣海洛因予邱天賜（綽號黑皮），交易地點於彰化縣
      員林鎮○○路○段加油站、彰化地方法院門口及員林客運
      站前等地，計交易金額五百元三次，三千元一次，金額共
      計四千五百元。
二、嗣於九十四年十二月二十九日十四時二十五分許，經警持搜
    索票在己○○與戊○○位於彰化縣大村鄉○○○路二七六之
    一七號租住處執行搜索而當場查獲，並扣得己○○與戊○○
    所共有第一級毒品海洛因合計十五包（合計淨重一三．五五
    公克，空包裝總重五．七六公克）、附表二所示供販賣毒品
    所用或預備所用之物，及戊○○、己○○共同販賣第一級毒
    品海洛因犯罪所得之現金三千元。
三、案經彰化縣警察局移送臺灣彰化地方法院檢察署檢察官偵查
    起訴。
    理  由
壹、證據能力部分：
一、按被告以外之人於審判外之言詞或書面陳述，除法律有規定
    者外，不得作為證據。被告以外之人於審判外向法官所為之
    陳述，得為證據。被告以外之人於偵查中向檢察官所為之陳
    述，除顯有不可信之情況者外，得為證據。被告以外之人於
    審判外之陳述，雖不符前四條之規定，而經當事人於審判程
    序同意作為證據，法院審酌該言詞陳述或書面陳述作成時之
    情況，認為適當者，亦得為證據。當事人、代理人或辯護人
    於法院調查證據時，知有第一百五十九條第一項不得為證據
    之情形，而未於言詞辯論終結前聲明異議者，視為有前項之
    同意。刑事訴訟法第一百五十九條第一項、第一百五十九條
    之一、第一百五十九條之五分別定有明文。本案證人戊○○
    、丙○○、蔡昌盛、陳仲宜、洪浩健、邱天賜、丁○○、耿
    廣德、邱錫賢、王斯文、黃義龍等人於警訊中之陳述，雖屬
    被告以外之人於審判外之言詞陳述，然因被告及辯護人均未
    於言詞辯論終結前聲明異議，本院復審酌該言詞陳述係由證
    人出於自由意識而陳述，並無非法取證之情況，依刑事訴訟
    法第一百五十九條之五之規定，認上開證人於警詢之陳述，
    得採為認定本件犯罪事實所憑之證據。另關於證人戊○○、
    丙○○、蔡昌盛、陳仲宜、洪浩健、邱天賜、丁○○、耿廣
    德、邱錫賢、王斯文、黃義龍等人於偵查中向檢察官所為證
    述，雖係被告以外之人於審判外之言詞陳述，為傳聞證據，
    然其等於偵查中向檢察官所為證述，均經具結，且本院審酌
    該等言詞陳述均係出於證人自由意識下所為之陳述，其等於
    偵查中之證詞，亦無顯有不可信之情況，依刑事訴訟法第一
    百五十九條之一第二項之規定，均得採為認定本案被告犯罪
    事實所憑之證據，合先敘明。
二、按偵查犯罪機關依法定程序監聽之錄音，如已踐行調查證據
    程序，非不可採為認定犯罪事實之基礎。查本案採為判決基
    礎之監聽錄音譯文，係內政部警政署刑事警察局偵查員依監
    聽被告之通訊時間、內容所為之紀錄，為被告以外之人於審
    判外所為之書面陳述，依刑事訴訟法第一百五十九條第一項
    之規定，性質上屬傳聞證據，惟此監聽之錄音係內政部警政
    署刑事警察局依法定程序所為，有相關之通訊監察資料在卷
    可稽（見偵卷），且被告及辯護人等就此部分審判外之陳述
    ，於原審及本院審理中均不爭執其證據能力，亦未曾於言詞
    辯論終結前聲明異議，依照上開說明，此監聽錄音譯文自有
    證據能力。
三、按「被告以外之人於審判外之言詞或書面陳述，除法律有規
    定者外，不得作為證據」，刑事訴訟法第一百五十九條第一
    項固定有明文，然「鑑定之經過及其結果，應命鑑定人以言
    詞或『書面』報告」，同法第二百零六條第一項亦規定甚明
    ，是鑑定人以書面為鑑定報告提出於法院，依刑事訴訟法第
    一百五十九條第一項立法理由及同法第二百零六條第一項規
    定，即具有證據能力。又法院或檢察官得囑託醫院、學校或
    其他相當之機關、團體為鑑定，或審查他人之鑑定，並準用
    第二百零三條至第二百零六條之一之規定，刑事訴訟法第二
    百零八條第一項亦定有明文。依此，檢察官對於偵查中之案
    件，認須實施鑑定者，固應就具體個案，選任鑑定人或囑託
    鑑定機關（團體）為之；但對於司法警察機關調查中之案件
    ，或有量大或急迫之情形，為因應實務之現實需求，如檢察
    官針對該類案件之性質（例如：查扣之毒品必須檢驗其成份
    、對施用毒品之犯罪嫌疑人必須檢驗其體內有無毒品代謝反
    應、對於查扣之槍砲彈藥必須檢驗有無殺傷力），認為當然
    有鑑定之必要者，基於檢察一體原則，得由該管檢察長對於
    轄區內之案件，以事前概括選任鑑定人或囑託鑑定機關（團
    體）之方式，俾便轄區內之司法警察官、司法警察對於調查
    中之此類案件，得即時送請事前已選任之鑑定人或囑託之鑑
    定機關（團體）實施鑑定，該鑑定人或鑑定機關（團體）亦
    應視同受承辦檢察官所選任或囑託而執行鑑定業務，其等出
    具之書面鑑定報告應屬刑事訴訟法第二百零六條所定之傳聞
    例外，當具有證據能力。從而，本件警方在被告與戊○○住
    所所查扣之海洛因白色粉末十五包及白色粉末（查係糖粉）
    一包，經鑑驗後認係屬被告所持有之毒品海洛因、稀釋用之
    糖粉之鑑驗書，該法務部調查局九十六年六月八日調科壹字
    第０九六００二五０六七０號函附鑑定書，具有證據能力。
貳、實體部分：
一、訊據被告己○○固坦承有幫戊○○運送海洛因、接聽電話之
    事實，惟矢口否認有共同販賣第一級毒品海洛因之犯行，辯
    稱伊未獲得利益且認僅幫戊○○交付毒品，應非共同正犯云
    云，被告之辯護人即公設辯護人為其辯稱：被告就原審所認
    定之販賣第一級毒品犯行，除承認其中一、二次有幫戊○○
    送貨給購買者外，其餘部分或與購買者根本不認識，或係購
    買者直接與戊○○交涉，其並未參與，則被告並無參與如原
    審所認定販賣第一級毒品之次數云云。經查，被告坦承運送
    海洛因、接聽電話等節，核與證人戊○○、丙○○、蔡昌盛
    、陳仲宜、洪浩健、邱天賜、丁○○、耿廣德、邱錫賢、王
    斯文、黃義龍於警詢、偵查中所證述之情節大致相符，並有
    毒品海洛因合計十五包（合計淨重一三．五五公克，空包裝
    總重五．七六公克）、附表二所示供販賣毒品所用或預備所
    用之糖粉一包、電子磅秤、中型分裝袋一包、分裝袋六包、
    鏟管二支、小鏟管一支、黑色手提包一個、行動電話五支（
    內含門號0000000000、0000000000、0000000000、0000000
    000、0000000000號SIM卡）等及販賣海洛因所得現金三千元
    扣案可稽。此外，復有通訊監察譯文、電話通聯紀錄、現場
    蒐證錄影翻拍照片七十四張、車籍查詢資料一份、電話查詢
    資料一份在卷可資補強被告與戊○○共同販賣毒品之事證。
    而扣案之毒品經送鑑驗確係海洛因無誤，合計淨重一三‧五
    五公克，純度百分之六‧八七，亦有法務部調查局鑑定通知
    書一紙可證。按共同實施犯罪行為為共同正犯構成要件之一
    ，所謂共同實施，雖不以參與全部犯罪行為為限，要必分擔
    實施一部分，始得為共同正犯。以幫助他人犯罪之意思而參
    與犯罪構成要件之行為者，為正犯而非從犯，最高法院四十
    六年台上字第一三０四號、四十六年台非字第一七號著有判
    例可資參照。被告己○○與共犯戊○○基於共同犯意聯絡，
    被告既已分擔以行動電話與欲購毒品者洽購毒品數量、價額
    及約定交貨地點，甚至完成販賣而送交毒品給購毒者之一部
    行為，自應就全部販賣行為負共犯刑責，是其辯稱並無營利
    之意圖，或僅實施遞送毒品或電話聯絡部分行為非共犯云云
    ，顯有誤解，惟且不能解免其共犯之責任。此外，被告及辯
    護人既無從提出其他證據俾供本院查證，所辯顯係事後避就
    之詞，不足憑採。本案被告與共犯戊○○共同販賣第一級毒
    品海洛因之犯行，事證已明，被告此部分之犯行堪以認定，
    應予依法論科。
二、按被告行為後，刑法於九十四年二月二日修正公布，九十五
    年七月一日施行，而刑法施行法亦於九十五年六月十四日增
    訂第一條之一。修正後刑法第二條第一項規定：「行為後法
    律有變更者，適用行為時之法律。但行為後之法律有利於行
    為人者，適用最有利於行為人之法律。」係規範行為後法律
    變更所生新舊法律比較適用之準據法，於新法施行後，應適
    用修正後刑法第二條第一項之規定，為「從舊從輕」之比較
    。另於比較時應就罪刑有關之共犯、未遂犯、想像競合犯、
    牽連犯、連續犯、結合犯，以及累犯加重、自首減輕暨其他
    法定加減原因（如身分加減）與加減比例等一切情形，本於
    「統一性及整體性原則」，綜其全部罪刑之結果而為比較。
    經查：
（一）刑法第二十八條關於共犯之規定，由「二人以上共同實施
      犯罪之行為者，皆為正犯」，修正為「二人以上共同實行
      犯罪之行為者，皆為正犯」，惟上述用語上之修正，僅明
      白宣示本條不包括「陰謀共同正犯」及「預備共同正犯」
      ，但仍包括共謀共同正犯，並無實質修正。
（二）刑法第四十七條累犯規定，修正前對於行為人不論故意犯
      或過失犯，均有累犯規定之適用，法律效果為加重本刑至
      二分之一。本件被告無論適用新刑法第四十七條第一項、
      舊刑法第四十七條之規定，均構成累犯，而無何差異。
（三）修正前刑法關於連續犯之規定，係論以一罪，但得加重其
      刑至二分之一，修正後刑法將連續犯之規定刪除，而連續
      犯本質上係各自獨立之犯罪，亦即是數罪之性質，在連續
      犯刪除後，原各自獨立之數個犯行，應回歸數罪併罰之規
      定處理。而販賣第一級毒品之法定刑度為死刑或無期徒刑
      ，依刑法第六十四條第一項、第六十五條第一項之規定，
      死刑及無期徒刑不得加重，是論以連續犯並無更為不利。
（四）刑法第六十四條第二項關於死刑減輕之規定，由「死刑減
      輕者，為無期徒刑，或為十五年以下十二年以上有期徒刑
      。」修正為「死刑減輕者，為無期徒刑。」刑法第六十五
      條第二項關於無期徒刑減輕之規定，由「無期徒刑減輕者
      ，為七年以上有期徒刑。」修正為「無期徒刑減輕者，為
      二十年以下十五年以上有期徒刑。」應依刑法第二條第一
      項規定，適用最有利於行為人之法律（最高法院九十五年
      度第八次刑事庭會議決議第六點第五項參照）。經比較新
      、舊法結果，應以被告行為時之法律即修正前刑法第六十
      四條第二項、第六十五條第二項規定，最有利於被告。
（五）綜上，依整體比較之結果，以修正前刑法對於被告較為有
      利，爰依修正後刑法第二條第一項前段之規定，適用行為
      時即修正前刑法之相關規定予以處斷。
（六）刑法第五十九條關於刑之酌減規定，由「犯罪之情狀可憫
      恕者，得酌量減輕其刑。」修正為「犯罪之情狀顯可憫恕
      ，認科以最低度刑仍嫌過重者，得酌量減輕其刑。」僅係
      酌減審認標準見解之明文化，非屬法律之變更（最高法院
      九十五年度第八次刑事庭會議決議第六點第一項參照）。
三、按毒品危害防制條例第四條所規定之販賣毒品罪，雖不以販
    入之後復行賣出為要件，祇要以營利為目的，將毒品販入或
    賣出，有一於此，其犯罪即為完成。惟其行為態樣，可分為
    販入、賣出、販入後復行賣出等三種情形。其中販入或賣出
    ，有一於此，其犯罪固屬完成；但在販入後復行賣出之場合
    ，行為人意圖營利而販入毒品後，至首次賣出，乃二個舉動
    之接續實行，仍祇成立一個販賣既遂罪。然而，其後之販賣
    行為（即第二次以後之賣出），倘成立連續犯（或數罪）時
    則屬另一次行為，應視其販賣既遂或未遂予以評價，如第二
    次以後之賣出行為著手後尚未完成，仍有未遂犯之適用，不
    能因原始之販入行為已經既遂，即認為第二次以後之賣出未
    遂行為，亦屬既遂；更不能將第二次以後之各次賣出行為，
    重復併入原始之販入行為合併為一次之評價，反覆論以一個
    販賣既遂罪。最高法院九十六年台上字第三五五一號裁判意
    旨足參。又販賣海洛因係違法行為，非可公然為之，亦無公
    定價格，容易分裝並增減份量，而每次買賣之價量，可能隨
    時依雙方關係深淺、資力、需求量及對行情之認知、來源是
    否充裕、查緝是否嚴緊、購買者被查獲時供述購買對象之可
    能風險之評估等，而異其標準，非可一概而論。從而販賣之
    利得，除被告坦承犯行或價量俱臻明確外，委難察得實情，
    查本件被告否認有販賣毒品海洛因之犯行，又無法查知被告
    原取得毒品之確實重量、純度及價格，是無從精確算知被告
    販售海洛因所有可獲利潤數額，然我國政府一再宣示反毒決
    心，施用、販賣毒品均屬違法行為，此為國人共識，不論是
    前之肅清煙毒條例及現行毒品危害防制條例對吸毒、販毒行
    為均設刑罰明文，被告與上開購毒之證人僅係交易關係，非
    屬至親，被告等當無可能均甘冒重典，多次按購入價格轉售
    予證人等而不求任何利得之理。況以販賣毒品者，其主觀上
    須有營利之意圖，且客觀上有販賣之行為，即足構成，至於
    實際上是否已經獲利，則非所問。即於有償讓與他人之初，
    係基於營利之意思，並著手實施，而因故無法高於購入之原
    價出售，最後不得不以原價或低於原價讓與他人時，仍屬販
    賣行為。必也始終無營利之意思，縱以原價或低於原價有償
    讓與他人，方難謂為販賣行為，而僅得以轉讓罪論處（最高
    法院九十三年度臺上字第一六五一號刑事判決意旨參照）。
四、按海洛因為毒品危害防制條例第二條第二項第一款所稱之第
    一級毒品，不得持有、販賣，被告竟持之以供販賣。核被告
    己○○所為，係犯毒品危害防制條例第四條第一項之販賣第
    一級毒品罪。被告與共犯戊○○間，就所犯上開罪行，有犯
    意聯絡及行為分擔，為共同正犯。被告為販賣海洛因而持有
    之低度行為，為販賣之高度行為所吸收，不另論罪。被告先
    後多次販賣海洛因犯行，時間緊接，手段相同，而觸犯構成
    要件相同之罪，顯係基於概括犯意反覆為之，依修正前刑法
    第五十六條之連續犯，應論以一罪並加重其刑，惟法定刑為
    死刑或無期徒刑部分，依法不得加重。又查被告前因違反肅
    清煙毒條例案件，經臺灣彰化地方法院以八十六年度訴字第
    七八二號判決，定應執行刑有期徒刑三年六月確定，於九十
    年五月二十三日縮短刑期假釋出監，所餘期日並交付保護管
    束，後於九十三年四月二十八日假釋期滿，未經撤銷，以執
    行完畢論，有台灣高等法院被告全國前案紀錄表在卷可按，
    其受有期徒刑之執行完畢後，五年以內再犯本件有期徒刑以
    上之罪，為累犯，除法定刑為死刑、無期徒刑部分，依法不
    得加重外，其餘部分均應依修正前刑法第四十七條之規定遞
    加重其刑。查被告所為上揭販賣第一級毒品之犯行，固應非
    難，惟考量本件被告因染有毒癮，且遇人不淑，不惜附和其
    男友戊○○共同販賣毒品牟利，而為交付毒品、收取價金、
    接聽電話聯絡等犯行之分擔，觀諸被告上開犯罪情狀，相對
    於長期大量販賣毒品予不特定人之大毒梟，對社會治安及國
    民健康所造成之危害尚非甚鉅，是以，被告所犯上開販賣毒
    品海洛因等情，實有情輕法重之情形，雖科處以法定最低度
    刑，衡之社會常情，猶嫌過重，本院認被告客觀犯罪情狀不
    無可憫恕之處，爰依刑法第五十九條規定，酌減其刑。其刑
    罰之加重或減輕，並依法先加後減之。
五、原審認被告犯罪事證明確，予以論罪科刑，固非無見。惟(1)
    原審判決未就被告實未販賣第二級毒品安非他命之犯行，予
    以釐清（詳如後述），泛論被告販賣毒品海洛因及安非他命
    ，且係犯意各別，分論併罰，已有未洽；(2)又扣案之行動電
    話使用門號0000000000號及0000000000號二支，均係被告與
    共犯戊○○所有，縱無持與購毒者連絡，惟係被告與共犯戊○○聯絡販賣毒品所用，堪認係共犯所有且供犯罪所用之物
    ，亦應依法宣告沒收，原審僅依被告供述係其與共犯戊○○
    聯絡所用遽謂與犯罪無關而未予宣告沒收，亦有未合。被告
    上訴否認販賣第一級、第二級毒品之犯行，辯稱僅有幫戊○○交付第一級毒品之行為，並無幫助戊○○販賣第二級毒品
    之行為云云，其否認販賣第一級毒品之犯行，固無足取，已
    如前述，其否認共同販賣第二級毒品安非他命為有理由 (
    詳如后述)，惟原判決既有上述可議之處，即屬無可維持，
    自應由本院將原判決撤銷改判。爰審酌被告因染有毒癮，且
    遇人不淑、為圖得少量毒品供己施用之蠅利，不惜附和其男
    友共同販賣毒品牟利，其明知施用毒品者不惟殘害自身，且
    恐散盡家財連累家人，所造成之社會問題尤大於施用者本身
    所受之毒害，被告本身亦為施用毒品受害，當知之甚稔，竟
    仍為謀個人私利，販賣毒品使之蔓延，危害他人及社會匪淺
    ，及被告販賣毒品之期間、次數及所得尚非嚴重，其販賣毒
    品對社會治安、經濟所生危害之程度，及被告犯罪態度等一
    切情狀，量處如主文第二項所示之刑。
六、沒收：按沒收含有保安處分之性質，在剝奪犯罪者因犯罪而
    取得之財產上利益，以遏止犯罪，與罰金屬刑罰之性質有別
    ，故對於各共犯應採連帶沒收主義，不得就全體共犯之總所
    得，對於各共犯重複諭知沒收，最高法院九十四年度台上字
    第一九七一號判決意旨參照。經查：
（一）扣案之海洛因十五包（淨重一三‧五五公克），為第一級
      毒品，應依毒品危害防制條例第十八條第一項前段宣告沒
      收銷燬之，其外包裝係用於包裹毒品，防止其裸露、潮濕
      ，便於攜帶販賣，亦係供販賣毒品所用，而為被告與共犯
      戊○○所共有，應依同條例第十九條第一項沒收之。
（二）扣案如附表二之糖粉（毛重二０‧六公克）一包、故障電
      子磅秤一台、鏟管二支、小鏟管一支、黑色手提包一個、
      行動電話五支（使用門號0000000000、0000000000、0000
      000000、0000000000、0000000000號）係供被告與共犯戊○○販賣毒品所用，皆係被告與共犯戊○○所有，應依毒
      品危害防制條例第十九條第一項沒收之。至上開行動電話
      內裝之各ＳＩＭ卡，係供被告販賣海洛因所用之物，且依
      卷附之國內電信公司定型化契約之約定以觀，上開晶片卡
      之所有權已屬申請人所有，是被告及共犯戊○○承租上開
      電話門號並取得使用權，該晶片卡係屬被告及共犯戊○○
      所有，應併依毒品危害防制條例第十九條第一項之規定予
      以沒收。
（三）扣案之現金三千元，係販賣毒品所得，均係被告及戊○○
      所共有，業據共犯戊○○於警詢及原審審理中供承明確。
      又被告販賣海洛因所得，除上開查獲之三千元外，尚有未
      扣案之販賣海洛因所得五萬四千四百二十元（計算式詳如
      附表一所示），係因犯罪所得之財物，均應依毒品危害防
      制條例第十九條第一項沒收之，上開未扣案之部分如一部
      或全部不能沒收時，以其財產抵償之。
（四）扣案之中型分裝袋一包、分裝袋六包，尚未使用過，亦係
      與共犯戊○○所共有，供其分裝毒品所用，業據共犯戊○○供述在卷，核屬供犯罪預備之物，因從刑應依主刑所適
      用之法律，應依修正前刑法第三十八條第一項第二款、第
      三項沒收之。
（五）另未使用過之注射針筒四十三支、使用過之注射針筒十一
      支、外套二件、現金二萬六千五百元、除附表二編號7外
      之SIM卡、安非他命吸食器一組、塑膠軟管一條，不能證
      明係被告或共犯戊○○供共同販賣毒品所用，塑膠封口機
      一台、電子磅秤一台非屬被告及共犯戊○○所有，業據被
      告及共犯戊○○供述在卷，又共犯戊○○所有車號F8E-
      856號黑色重型機車並非專供販賣毒品之交通工具，尚供
      渠等交通代步所用，均不諭知沒收。
七、公訴意旨另略以：被告與同案被告戊○○販賣第二級毒品安
    非他命予丙○○、蔡昌盛、陳仲宜、洪浩健、邱天賜、耿廣
    德、邱錫賢、王斯文、黃義龍、丁○○等，因認被告涉有共
    同連續販賣第二級毒品之犯行云云。惟按犯罪事實應依證據
　　認定之，無證據不得認定犯罪事實；不能證明被告犯罪者，
  　應諭知無罪之判決；此於刑事訴訟法第一百五十四條第二項
    、第三百零一條第一項分別定有明文。又按認定不利於被告
    之事實，須依積極證據，苟積極證據不足為不利於被告事實
    之認定時，即應為有利於被告之認定，更不必有何有利之證
    據；另按事實之認定，應憑證據，如未能發現相當證據，或
    證據不足以證明，自不能以推測或擬制之方法，以為裁判基
    礎；復按認定犯罪事實所憑之證據，雖不以直接證據為限，
    間接證據亦包括在內；然而無論直接或間接證據，其為訴訟
    上之證明，須於通常一般之人均不致有所懷疑，而得確信其
    為真實之程度者，始得據為有罪之認定，倘其證明尚未達到
    此一程度，而有合理之懷疑存在時，事實審法院復已就其心
    證上理由予以闡述，敘明其如何無從為有罪之確信，因而為
    無罪之判決，尚不得任意指為違法；末按刑事訴訟法第一百
    六十一條已於九十一年二月八日修正公布，其第一項規定：
    檢察官就被告犯罪事實，應負舉證責任，並指出證明之方法
    。因此，檢察官對於起訴之犯罪事實，應負提出證據及說服
    之實質舉證責任。倘其所提出之證據，不足為被告有罪之積
    極證明，或其指出證明之方法，無從說服法院以形成被告有
    罪之心證，基於無罪推定之原則，自應為被告無罪判決之諭
    知。訊據被告堅決否認有販賣第二級毒品安非他命之犯行，
    經查：（1）本案經警在被告與戊○○上開租住處所查獲之
    扣案物，其中與甲基安非他命有關者，僅吸食器一組，此外
    ，並未查得毒品甲基安非他命（非似本案查獲為量非少之海
    洛因，而可印證被告確有從事販賣海洛因之舉），是若被告
    確有販賣甲基安非他命，焉有未如同查獲扣案之毒品海洛因
    般，扣得包裝妥適或散裝之甲基安非他命扣案？故被告辯稱
    伊本身雖有施用甲基安非他命，但未從事販賣甲基安非他命
    之犯行乙情，由扣押物觀之，尚非全屬無據。（2）公訴人
    指訴有向被告購買甲基安非他命之上開證人之中，除其中證
    人丙○○及丁○○二人之外，依據其他證人陳仲宜、洪浩健
    、黃義龍、耿廣德、邱錫賢、王斯文、邱天賜及蔡昌盛等人
    於警、偵訊之陳述與證詞，尚無從認定被告曾經販賣第二級
    毒品甲基安非他命給證人陳仲宜、洪浩健、黃義龍、耿廣德
    、邱錫賢、王斯文、邱天賜及蔡昌盛等人。本案復查無其他
    積極證據足堪認定被告曾經販賣第二級毒品甲基安非他命給
    陳仲宜、洪浩健、黃義龍、耿廣德、邱錫賢、王斯文、邱天
    賜及蔡昌盛等人，顯難認定被告有此部分犯行。（3）又按
    施用毒品者，其所稱向某人購買之供述，須補強證據以擔保
    其供述之真實性，良以施用毒品者其供述之憑信性不及於一
    般人，況施用毒品者其供出來源，因而破獲者，法律復規定
    得減輕其刑，其有為偵查機關誘導、或為邀輕典而為不實之
    陳述之可能，其供述之真實性自有合理之懷疑，是施用毒品
    者關於其向某人購買毒品之供述，必須補強證據佐證，以擔
    保其供述之真實性，俾貫澈刑事訴訟無罪推定及嚴格證明之
    基本原則。又關於毒品施用者其所稱向某人購買毒品之供述
    ，必須補強證據佐證，係指毒品購買者之供述縱使並無瑕疵
    ，仍須補強證據佐證，以擔保其供述之真實性。該所謂補強
    證據，必須與施用毒品者關於相關毒品之交易供述，具有相
    當程度之關連性，且足使一般人對於施用毒品者之供述無合
    理之懷疑存在，而得確信其為真實，始足當之，若毒品購買
    者之供述證據，本身已有重大瑕疵，依嚴格證明之法則，茍
    已無法憑為犯罪事實之認定時，自無再論補強證據之必要，
    其理甚明（最高法院95年度台上字第6850號判決參照）。經
    查，證人丙○○雖曾於警訊陳述：「我總共向戊○○及其女
    友購買四次海洛因及安非他命毒品，價錢是一萬三千元」等
    語，又曾於偵訊證稱九十四年十月中旬施用甲基安非他命一
    次，毒品是跟戊○○及其女友買的云云；但查證人丙○○上
    開四次交易之毒品海洛因，購毒價金為一萬三千元，已如前
    所述，參照其上開於警訊所供向戊○○及其女友購買四次海
    洛因及安非他命毒品，價錢是一萬三千元等情，豈其購買毒
    品安非他命部分係無對價支出？已值存疑，而難盡信。況以
    ，證人丙○○有無向被告購買第二級毒品安非他命，除證人
    之單一指述之外，無其他補強證據足佐，且證人丙○○於原
    審法院審理時證稱：僅曾託請被告代向他人購買甲基安非他
    命等語，參以證人丙○○於警、偵訊均證稱其係撥打000000
    0000號行動電話向被告購買毒品，而000000000 0號行動電
    話早自九十四年十月十一日即被實施通訊監察，此有通訊監
    察書與通訊監察書電話附表在卷可稽（見警卷第三七、三八
    頁），如被告與共犯戊○○果有販賣第二級毒品甲基安非他
    命給丙○○，應可從通訊監察譯文得其佐證；惟就該電話通
    聯部分，僅有偵卷內附九十四年十月二十七日晚上九時五十
    三分關於：「Ｂ（丙○○）：我鴨蛋啦，粗的有辦法處理嗎
    ？」、「Ａ（被告戊○○）：沒有辦法」之通聯內容（見偵
    卷第二七頁）與第二級毒品與安非他命有關。但依據上開監
    聽譯文內容，共犯戊○○已明白向證人丙○○告知其沒有辦
    法處理邱某欲購甲基安非他命乙事甚明；是證人丙○○於警
    詢時雖證述：「我於九十四年十月二十七日二十二時左右，
    有向戊○○購買一千元的安非他命毒品，交易地點在溪湖鎮
    星期六夜市，這一次交易是由戊○○及他女朋友一同騎機車
    將毒品交付給我。」（九十四年十二月二十九日警詢筆錄）
    等語，於原審另案審理時證稱：「我打電話給戊○○看他是
    否能夠幫我買安非他命。我拿錢給戊○○，但不是他拿給我
    （安非他命），是一個女人拿給我，那女人跟他住一起，是
    他女朋友，是己○○。拿錢給戊○○後由己○○交安非他命
    給我有一次，戊○○本人沒有交安非他命給我。向戊○○買
    安非他命的數量為二千或三千元，是在九十四年九月、十月
    間。我打電話給他，他起先跟我說沒有，我問他看看是否可
    以幫我問一下，他就叫我拿錢給他，之後他女友就拿安非他
    命給我。」（原審九十五年度訴字第三六０號案件九十五年
    八月九日審判筆錄）等語，則其前後所述購買時間、交付毒
    品之人不一，究何屬真實，並非無疑，且證人於偵查中證稱
    ：「九十四年十月二十七日該次沒有交易成功。」、「安非
    他命只有用過一次，是在九十四年十月中旬在二林鎮我工作
    的雞場施用。」等語（九十四年十二月三十日偵查筆錄），
    其證言相互矛盾，非無瑕疵可指，自非可採。且上開通訊監
    察譯文僅能佐證共犯戊○○曾與丙○○談論買賣安非他命之
    事，未能證明被告與共犯戊○○確有販賣安非他命予丙○○
    ，而證人丙○○之證述既有瑕疵，復無其他資料足以佐證，
    當未能僅憑該有瑕疵之證述，遽認被告及共犯戊○○有販賣
    安非他命予丙○○之犯行。（4）另證人丁○○雖亦曾於警
    、偵訊陳述與證述其曾於九十四年十月、十一月間，在彰化
    縣溪湖鎮○○里○○街一○五號二樓，先後二次向被告購買
    甲基安非他命二次，每次交易金額均為一千元等語，並曾於
    原審法院證述上開證詞實在；但證人丁○○有無又向被告購
    買甲基安非他命，除證人丁○○之上開唯一指證之外，亦無
    其他補強證據足佐。且查，證人丁○○曾於原審法院否認有
    向被告購買甲基安非他命，於本院到院證述：伊不太認識被
    告，沒有向被告買過安非他命，伊在偵查中說有個女孩子有
    拿安非他命給伊，不是在庭上的被告，伊只見過被告一、二
    次，不清楚被告是否與戊○○為同居人，戊○○也沒有介紹
    被告，伊不認識被告等語（見本院卷第八十七至八十八頁）
    ，其證言顯與偵查中所證迥然有異，自有瑕疵可指，所證殊
    非可採。且檢察官仍無法提出相關通訊監察書及譯文佐證被
    告確有販賣甲基安非他命給丁○○，是依據上開電話通聯內
    容，及證人丁○○在警訊、原審及本院審理時之供述不一之
    證詞，亦未能證明被告與共犯戊○○確有販賣或轉讓安非他
    命予丁○○，復無其他資料足以佐證，當未能僅憑該有瑕疵
    之證述遽認被告及共犯戊○○有販賣安非他命予丁○○之犯
    行。本案公訴人復未能提出足可認定被告確有販賣甲基安非
    他命給丙○○、丁○○之電話通聯譯文為證，則證人丙○○
    、丁○○二人就此部分所為上開不利於被告之陳述與證詞，
    自難遽信為真實。（5）本案既無積極之證據足以證明被告
    另有於上開期間，與共犯戊○○共同販賣第二級毒品甲基安
    非他命給丙○○、陳仲宜、洪浩健、黃義龍、丁○○、耿廣
    德、邱錫賢、王斯文、邱天賜及蔡昌盛等人，則公訴人指訴
    被告另犯毒品危害防制條例第四條第二項之販賣第二級毒品
    罪，其犯罪不能證明，依法應就此部分為被告無罪之判決。
據上論斷，應依刑事訴訟法第三百六十九條第一項前段、第三百
六十四條、第二百九十九條第一項前段、第三百零一條第一項前
段、毒品危害防制條例第四條第一項、第十八條第一項前段、第
十九條第一項、刑法第二條第一項前段、第十一條前段、修正前
刑法第二十八條、第五十六條、第四十七條、第三十八條第一項
第二款、刑法第五十九條，判決如主文。
本案經檢察官乙○○到庭執行職務。
中　　華　　民　　國　　96　　年　　10　　月　　9 　　日
　　　　　　刑事第七庭    審判長法　官  林  榮  龍
　　　　　　　　　　　　　　　  法　官  江  錫  麟
　　　　　　　　　　　　　　　  法　官  張  惠  立
上列正本證明與原本無異。
如不服本判決應於收受送達後十日內向本院提出上訴書狀，其未
敘述上訴之理由者並得於提起上訴後十日內向本院補提理由書 (
均須按他造當事人之人數附繕本)。
                                書記官  林  育  德
中　　華　　民　　國　　96　　年　　10　　月　　12　　日
附錄：本案論罪科刑法條全文
毒品危害防制條例第四條
製造、運輸、販賣第一級毒品者，處死刑或無期徒刑；處無期徒
刑者，得併科新臺幣一千萬元以下罰金。
製造、運輸、販賣第二級毒品者，處無期徒刑或七年以上有期徒
刑，得併科新臺幣七百萬元以下罰金。
製造、運輸、販賣第三級毒品者，處五年以上有期徒刑，得併科
新臺幣五百萬元以下罰金。
製造、運輸、販賣第四級毒品者，處三年以上十年以下有期徒刑
，得併科新臺幣三百萬元以下罰金。
製造、運輸、販賣專供製造或施用毒品之器具者，處一年以上七
年以下有期徒刑，得併科新臺幣一百萬元以下罰金。
前五項之未遂犯罰之。
附表一
13,000(1)＋500×5＋1,000×3＋920(2)＋1,000×3＋2,000×1(3)
＋1,000×1＋500×9(4)＋2,000＋1,000(5)＋1,000(6)＋3,000×1
＋1,000×6＋500×3(7)＋1,000×1＋500×3(8)＋1,000×3＋
3,000 ×1(9)＋500×3＋3,000×1(10)＝57,420
附表二
1.扣案之海洛因十五包之外包裝。
2.糖粉（毛重二０‧六公克）一包。
3.故障電子磅秤一台。
4.鏟管二支。
5.小鏟管一支。
6.黑色手提包一個。
7.行動電話五支（使用門號0000000000、0000000000、
  0000000000、0000000000、0000000000號暨SIM卡）。
8.中型分裝袋一包。
9.分裝袋六包。
